臺灣彰化地方法院刑事判決　　　　　　　　　　　　　　九十年度自字第一八五號
　　自　訴　人　乙○○
　　被　　　告　甲○○
右列被告因詐欺案件，經自訴人提起自訴，本院判決如左：
        主  文
甲○○無罪。
        理  由
一、自訴意旨如附件自訴狀所載。
二、按犯罪事實應依證據認定之，無證據不得推定其犯罪事實，刑事訴訟法第一百五
    十四條定有明文；而認定不利於被告之事實，須依積極證據，苟積極證據不足為
    不利於被告事實之認定時，即應為有利被告之認定，更不必有何有利之證據，最
    高法院三十年上字第八一六號著有判例可資參照；復按刑法第三百三十九條第一
    項之詐欺罪之成立，以意圖為自己或第三人不法所有，以詐術使人將本人或第三
    人之物交付為其要件，又所謂以詐術使人交付，必須被詐欺人因其詐術而陷於錯
    誤，若其所用方法，不能認為詐術，亦不致使人陷於錯誤，即不構成該罪，最高
    法院四十六年臺上字第二六０號判例可資參照；再民事債務人於債之關係成立後
    ，其有未依約定本旨履行者，在社會一般交易經驗上常見之原因非一，舉凡因不
    可歸責自己之事由而不能給付，或因合法主張抗辯而拒絕給付，甚至在負債之後
    另起惡意遲延給付，皆有可能，非可盡予推定為自始無意給付，而係以詐術使人
    陷於錯誤完成交易之財產犯罪一端。
三、本件自訴人認被告甲○○涉有前開詐欺罪嫌，無非係以上揭事實有建築改良物所
    有權狀、被告之戶政事務所印鑑證明及和解書影本各一份在卷可證為其論據。惟
    訊據被告堅決否認有何詐欺犯行，辯稱：伊固曾交付前開房屋所有權狀及印鑑證
    明向自訴人借款新臺幣（下同）三十萬元，惟此三十萬元係屬自訴人所稱之前所
    欠二百二十萬元借款總額之部分欠款，且伊以前開權狀向自訴人借款時，該房屋
    並無第二順位之貸款抵押存在，又伊已與自訴人約定由伊交付現金六十萬元，用
    以償畢所欠二百二十萬元之全部債務，伊並已於九十年十一月四日將六十萬元交
    付與自訴人，實無何詐欺之行為等語。
四、本院查：本件被告持以向自訴人借款之上開房屋，於被告借款之際，並未有第二
    順位抵押權之設定，因被告前曾向自訴人不詳姓名之友人借款九十萬元，自訴人
    因而以為被告向其前開友人借款時，亦有以該房屋供擔保，而錯認上開房屋另有
    第二順位抵押權存在，實際上被告並未提供前揭房屋與自訴人前開友人設定抵押
    擔保等情，業據自訴人於本院審理時陳述明確；又自訴人指訴被告詐取之三十萬
    元借款，實係包括於自訴狀所載被告之前所欠二百二十萬元借款總額之內，且被
    告已與自訴人約定由被告償付六十萬元，以抵償所欠全部二百二十萬元債務，被
    告並已於九十年十一月四日將六十萬元交付與自訴人一節，亦經自訴人於本院審
    理時陳稱屬實，並有被告提出之和解書一份在卷可稽。綜上所陳，被告持上開房
    屋所有權狀及印鑑證明向自訴人借款時，並未有自訴狀所稱施用詐術之情事；且
    被告已與自訴人達成和解，並依約給付六十萬元與自訴人，益徵被告於借款之初
    ，應無為自己不法所有之詐欺意圖，被告辯稱無詐欺之犯行一語，堪以採信。此
    外，復查無其他積極證據足資證明被告有何自訴人指訴之詐欺犯行，不能證明被
    告犯罪，揆諸前揭說明，自應諭知被告無罪之判決，以免冤抑。
據上論斷，應依刑事訴訟法第三百四十三條、第三百零一條第一項前段，判決如主文
。
中      華      民      國    九十一    年      九      月     十一     日
                                臺灣彰化地方法院刑事第三庭
                                    法      官  李  雅  俐
右正本證明與原本無異。
如不服本判決，應於判決送達後十日內，向本院提出上訴狀（應附繕本），上訴於臺
灣高等法院臺中分院。
                                    法院書記官  陳  佳  宏
中      華      民      國    九十一    年      九      月     十八     日
